【裁判字號】    95,中簡上,662
【裁判日期】    951122
【裁判案由】    傷害
【裁判全文】
臺灣臺中地方法院刑事判決           95年度中簡上字第662號
上  訴  人  臺灣臺中地方法院檢察署檢察官
被      告  乙○○
上列上訴人因被告傷害案件，不服本院臺中簡易庭中華民國95年
8月22日95年度中簡字第2057號第一審簡易判決（聲請簡易判決
處刑案號：臺灣臺中地方法院檢察署95年度調偵字第148號），
提起上訴，本院管轄第二審合議庭判決如下：
    主    文
上訴駁回。
    犯罪事實及理由
一、乙○○未經許可，明知其於民國九十五年一月五日某時，在
    彰化縣伸港鄉伸港村之某處釣魚時，拾獲之非農用掃刀一把
    係槍砲彈藥刀械管制條例所管制之刀械，竟未經主管機關之
    許可，無故持有該把公告管制之非農用掃刀（無證據證明係
    遺失物或離本人所持有之物），並放置在其使用之車號X6-4
    103號自小貨車內，再駕駛該自小貨車攜帶上開非農用掃刀
    途經道路公共場所返回台中縣大里市○○○街十一巷一之二
    十五號其住處，嗣於九十五年一月七日晚上九時二十八分許
    ，乙○○因將前揭自小貨車停放於臺中縣大里市○○路四十
    二之五巷十三號前甲○○住處前，甲○○遂請乙○○移動前
    揭車輛，詎雙方因此停車糾紛發生衝突，乙○○竟自上開自
    小貨車內取出該非農用掃刀（未經許可攜帶刀械部分未據上
    訴，業已確定），並另基於傷害人身體之犯意，持該刀衝向
    甲○○，甲○○見狀，立即伸出右手直抓住該刀，二人即拉
    扯該刀，致甲○○受有右手虎口深部切割傷併韌帶斷裂、右
    手食指深部切割傷等傷害。
二、本案原審判決被告乙○○所犯之罪，分別為槍砲彈藥刀械管
    制條例第十五條第二款之未經許可於公共場所攜帶刀械罪、
    刑法第二百七十七條第一項之傷害罪。而檢察官上訴書係依
    告訴人甲○○就原審判決被告傷害部分不服而聲請上訴，綜
    觀其上訴之內容，僅就原審判決被告傷害部分聲請上訴。是
    原審判決被告違反槍砲彈藥刀械管制條例部分，已因當事人
    未據上訴而在原審確定，本案僅就被告所犯傷害部分審理，
    合先敘明。
三、訊據被告乙○○固坦承上開時、地持有上開掃刀並持向甲○
    ○致甲○○受有前揭傷害等情，惟辯稱：因甲○○持棍子，
    伊拿掃刀係欲嚇阻甲○○而出於自衛云云。經查：
（一）前揭犯罪事實，業據證人即告訴人甲○○於檢察官偵訊中
      證述明確，並有財團法人仁愛綜合醫院診斷證明書、台中
      縣警察局九十五年一月十八日中縣警保民字第○九五○○
      ○一二六二號函各一份在卷可按，復有前揭掃刀一把扣案
      足佐。
（二）被告既坦承係右手持掃刀下車後衝向甲○○，並用左手抓
      住甲○○衣領，則以被告持刀衝向並近距離抓住甲○○，
      甲○○為以手閃避抵擋，自難避免接觸該掃刀，又扣案掃
      刀刀柄長六十公分，刀刃長四十八點一公分，刀刃厚零點
      五九公分，刀刃單面開鋒，此有前揭台中縣警局函及扣案
      掃刀一把可稽，以該掃刀刀刃甚長且已開鋒，甲○○於閃
      避抵擋之際自難免受有傷害，乃被告竟仍持掃刀衝向甲○
      ○，被告對甲○○因為閃避抵擋而接觸掃刀受有傷害，自
      有犯罪之故意。
（三）按正當防衛以對於現在不法之侵害為條件，縱如上訴人所
      云恐遭傷害，始開槍示威，但被害人之加害與否，僅在顧
      慮之中，既非對於現在不法之侵害加以防衛，即與刑法第
      二十三條之規定不符（最高法院三十八年台上字第二十九
      號判例參照）。查被告固迭辯稱係因甲○○持棍始持前揭
      掃刀云云，惟此為證人甲○○所否認，況被告於檢察官偵
      訊中既稱甲○○僅係持棍放在身體後面等語，是甲○○亦
      顯尚未有對被告不法侵害之行為，被告持已開鋒之掃刀持
      向告訴人之行為，自亦非基於防衛意思之單純防衛行為，
      揆諸前揭說明，自不得主張正當防衛。
（四）綜上所述，被告所辯，要屬事後卸責之詞，不足採信，本
      案事證明確，被告犯行堪以認定。
四、論罪科刑部分
（一）新舊法比較：被告行為後，刑法第四十一條第一項前段有
      關易科罰金折算之標準，業經總統於九十四年二月二日公
      布修正，自九  十五年七月一日施行，由「得以一元以上
      三元以下折算一日，易科罰金」，並適用修正前罰金罰鍰
      提高標準條例第二條（現已刪除）之規定，提高為「得以
      新台幣一千元、二千元或三千元折算一日，易科罰金」，
      且刪除「因身體、教育、職業、家庭之關係或其他正當事
      由，執行顯有困難者」之條件，依修正施行後刑法第二條
      第一項「行為後法律有變更者，適用行為時之法律。但行
      為後之法律有利於行為人者，適用最有利於行為人之法律
      」之規定，比較修正前後刑法第四十一條第一項前段之規
      定，修正後之規定，並未較有利於被告。從而依修正後刑
      法第二條第一項前段、但書規定之「從舊從輕」原則，修
      正後刑法之規定並非較有利於被告，本案自應一體適用被
      告行為時即修正前刑法之前揭規定予以論處。
（二）核被告所為，係犯刑法第二百七十七條第一項之傷害罪。
      檢察官循告訴人甲○○上訴意旨略以：被告所持掃刀係危
      險性高之兇器，極易造成被害人死亡，足見被告有殺人之
      不確定故意等語。按判斷行為人於行為當時，主觀上是否
      有殺人之故意，除應斟酌其使用之凶器種類、攻擊部位、
      行為時之態度外，尚應深入觀察行為人與被害人之關係、
      衝突之起因、行為當時所受之刺激、下手輕重、被害人受
      傷情形及行為人事後態度等各項因素，綜合研析。經查：
  １、被告與告訴人之前並無怨仇，本案起因於停車糾紛，而告
      訴人並未以何暴力手段攻擊被告等情，迭據被告及告訴人
      供明在卷，再被告無重大暴力犯罪或任何前科非行，此有
      臺灣高等法院被告全國前案紀錄表一份在卷可參，就被告
      與告訴人之關係、衝突之起因、行為當時所受之刺激觀之
      ，被告是否因此即生殺人之犯意，顯有所疑。
  ２、證人甲○○於檢察官偵訊證稱：被告係一手持掃刀，一手
      抓住伊領口，持刀要刺伊，伊趕快用左手去接，他要拉開
      ，伊趕緊再用右手一起抓等語（九十五年度偵字第一四四
      五號卷第四十一頁），參酌前揭被告供稱其衝向告訴人等
      情，足見被告並無利用該掃刀揮擊後所產生較強之攻擊力
      道揮砍甲○○，而係近距離持刀衝向甲○○並抓住甲○○
      衣領，又扣案掃刀之長度甚長，苟被告具殺人之犯意而以
      向前刺擊之方式攻擊甲○○，亦當無再近身以另一手抓住
      甲○○衣領之必要，是並無積極證據足資證明被告利用該
      掃刀所特具之殺傷性攻擊告訴人，亦即被告持掃刀攻擊告
      訴人之手段、力道，均難認重大，此外，告訴人手掌所受
      之傷害係告訴人抓住刀刃所產生，且並無其它身體部位受
      傷，自亦無從以告訴人所受之傷勢遽認被告有何殺人之主
      觀犯意。綜上所述，上訴意旨認被告具殺人之未必故意，
      尚屬無據。
（三）從而原審依刑法第二百七十七條第一項，修正前刑法第四
      十一條第一項前段，罰金罰鍰提高標準條例第一條前段、
      修正前罰金罰鍰提高標準條例第二條，就被告傷害部分判
      處被告有期徒刑四月，如易科罰金，以銀元三百元折算一
      日，其認事用法及量刑均無不當，上訴理由認被告係犯殺
      人未遂罪，指摘原判決不當為無理由，應予駁回。
據上論斷，應依刑事訴訟法第四百五十五條之一第三項、第三百
六十八條，判決如主文。
中    華    民    國    95    年    11    月    22    日
                  臺灣臺中地方法院刑事第二庭
                          審判長  法  官  林清鈞
                                  法  官  陳姵君
                                  法  官  郭書豪
上正本證明與原本無異。
不得上訴。
中    華    民    國    95    年    11    月    22    日
                                  書記官  陳美虹
附錄本案論罪科刑法條：
刑法第二百七十七條第一項：
傷害人之身體或健康者，處三年以下有期徒刑、拘役或一千元以
下罰金。


司法院資訊處製作；財團法人民間司法改革基金會備份。
